臺灣高等法院臺中分院刑事判決　　　　94年度上訴字第2189號
上　訴　人
即　被　告　甲○○
　　　　　　　　　　八號(
指定辯護人　本院公設辯護人　賴泰鈞
上列上訴人因違反槍砲彈藥刀械管制條例案件，不服臺灣彰化地
方法院94年度訴字第788號中華民國94年9月23日第一審判決（起
訴案號：臺灣彰化地方法院檢察署94年度偵字第2398號），提起
上訴，本院判決如下：
    主  文
上訴駁回。
    事  實
一、甲○○明知非經主管機關許可，不得製造具有殺傷力之列管
    槍枝，竟於民國（下同）九十二年三月間某日，前往彰化縣
    員林鎮員林公園對面之某模型玩具槍販賣店內，與經營該店
    之真實姓名不詳、已成年之老闆，共同基於未經許可、製造
    可發射子彈具有殺傷力之土造鋼管槍之犯意聯絡（製造之初
    無供犯罪之意），由甲○○以新臺幣（下同）二萬元之價格
    ，向前開老闆購得金屬鋼管已組合完成、惟金屬管內之彈簧
    底端尚未以螺絲固定而不具殺傷力之玩具鋼管槍一枝，並由
    甲○○於同日某時，在其位於彰化縣埔心鄉○○村○○○路
    一三一巷八號住處，依前開真實姓名不詳之店家老闆指示、
    教導之方法，以其所有之扳手及十字型螺絲起子各一支（均
    未扣案）為工具，先以上開扳手一枝將前開玩具鋼管槍一枝
    後端之大螺絲鬆開，再以前揭十字型螺絲起子一支，將金屬
    鋼管內之彈簧以螺絲鎖緊，使成為得擊發適用子彈之機構後
    ，再將前揭已鬆開之大螺絲栓緊，以上開方式，製造具殺傷
    力之土造鋼管槍壹支（槍枝管制編號0000000000
    號）。嗣於九十四年三月三十日下午十五時三十分左右，為
    警循線在其位於嘉義縣太保市○○路○段四０三巷五五弄十
    五號居所二樓房間內查獲，並扣得上開其所製造、具殺傷力
    之土造鋼管槍一枝。
二、案經彰化縣警察局移送臺灣彰化地方法院檢察署檢察官偵查
    起訴。
    理  由
一、訊據上訴人即被告（下稱被告）甲○○固坦承為警於九十四
    年三月三十日下午十五時三十分左右，在其位於嘉義縣太保
    市○○路○段四０三巷五五弄十五號居所二樓房間內扣得具
    殺傷力之土造鋼管槍一枝等情不諱，然矢口否認有何前揭製
    造槍枝之犯行，辯稱：前開扣案之土造鋼管槍一枝，係侯秉
    森製造後交付予鄭列呈，再由鄭列呈於九十四年三月間交予
    其寄藏，其不懂土造鋼管槍之結構，扣案之土造鋼管槍並非
    其所製造，其係因為不想拖累鄭列呈，所以幫他擔罪，其不
    知槍枝如何製造云云。惟查：
  被告於警詢、檢察官偵查、原審法院為羈押訊問及於公訴人
    起訴送審經原審法院訊問時，均坦認有改造前開土造鋼管槍
    之犯行，迄原審法院於九十四年五月二十日首次進行準備程
    序時始初次否認有製造前開槍枝之犯行，惟仍堅稱：其係在
    九十二年三月間以二萬元之代價，向設於彰化縣員林鎮之模
    型槍玩具店，購買該把鋼管槍，買來的時候，二根鋼管早就
    鎖好了，老闆叫其用扳手將槍後端的螺絲鬆開，再用十字起
    子將位於後端銀色與黑色交接的鋼管內之彈簧用螺絲鎖緊就
    好了，這些都是其買完回家當天就做這些動作，其不知道這
    樣的行為是否是製造等語。
  扣案之土造鋼管槍一枝，係由具擊發機構及金屬管組合而成
    之土造鋼管槍，以拉放拉柄方式擊發子彈，機械性能良好，
    可供擊發適用子彈使用，認具殺傷力等情，有內政部警政署
    刑事警察局九十四年四月十五日刑鑑字第０九四００五二七
    三四號槍彈鑑定書一份在卷可憑，並有前開土造鋼管槍一枝
    扣案可佐。而扣案之土造鋼管槍之擊發方式，係將子彈裝填
    於撞針前端鋼管內，再將鋼管組裝，並將拉柄拉至構槽扣住
    後，再將拉柄釋放，利用槍枝內部彈簧之彈力位能，將擊錘
    釋放以擊發子彈，且其彈簧底端係以螺絲固定，其功用在於
    當拉柄固定於槍身上之溝槽內時，可壓縮彈簧產生彈力位能
    ，並利用彈簧之彈力位能推送擊錘撞針以供撞擊子彈底火部
    位；即倘其彈簧底端未以螺絲固定，則無法供擊發子彈使用
    ；該槍枝之製作無法僅以十字起子、銼刀即可完成，應尚有
    其他較大型之切割器具方可製造成功等情，有內政部警政署
    刑事警察局九十四年七月十九日刑鑑字第０九四００九四三
    ００號、九十四年八月九日刑鑑字第０九四０一一八五七０
    號函二件在卷可考，核與被告於原審九十四年五月二十日準
    備程序時陳述其如何改造製造扣案之土造鋼管槍之過程相符
    （故被告於警詢中供稱係於九十二年三月間某日在彰化縣埔
    心鄉瓦北村住處房間內，利用坊間五金行所購得之鋼管螺絲
    、彈簧以銼刀挫磨再自行獨立組合製造完成﹔於檢察官訊問
    時供稱槍枝係自己製造，製造之工具銼刀已丟掉，槍枝材料
    有些到五金行買，有些自己找，於九十二年三月間在彰化縣
    埔心鄉住處，將一枝鐵管用十字起子及銼刀加上彈簧改造﹔
    於原審法院九十四年五月九日訊問時供稱其於九十二年三月
    間，在製造本案槍枝前一、二天，在員林之某五金行購買鋼
    管二支、螺絲一支、彈簧一個，再用銼刀、起子將鋼管穿洞
    ，將螺絲、彈簧鎖進去等關於改造本案槍枝過程部分之陳述
    語，因與上開鑑定結果不符，尚難認為真實，而應以其於原
    審法院九十四年五月九日訊問時之供述為準），足認被告對
    於土造鋼管槍之結構知悉甚明，且被告供稱其有以螺絲將鋼
    管內之彈簧固定一節，並非虛妄，被告上開以螺絲將鋼管內
    之彈簧固定之改造行為，確屬影響該槍枝是否得以供擊發子
    彈而具有殺傷力之關鍵，其上開改造之動作即為製造之行為
    ，被告嗣後翻異前詞否認有所為係製造槍枝云云，並不可採
    。
　被告雖辯稱：扣案之土造鋼管槍一枝，係案外人侯秉森製造
    後交付予案外人鄭列呈，再由鄭列呈交付與其寄藏云云，惟
    證人鄭列呈於原審法院審理時證稱：其未曾在被告住處見過
    本案扣案之槍枝，亦未曾將該槍枝交付予被告寄藏等語（見
    原審卷第一三四頁至第一三五頁）﹔證人侯秉森於原審法院
    審理時證稱：其係透過鄭列呈之介紹認識被告，未曾見過本
    案扣案之槍枝，看起來好像是釣魚的釣竿，其亦未曾見過被
    告拿過上開槍枝，被告與鄭列呈均未曾跟其提過槍枝之事，
    其係從事修理機車行業，住處並無車床等語（見原審卷第一
    三五頁背面至第一三七頁），其二人均堅詞否認有被告所稱
    製造及交付寄藏之行為。雖證人即被告之母親乙○○於原審
    法院審理時證稱：伊於九十四年三月三十日在警局制作完筆
    錄回家後，鄭列呈到伊住處要拿東西，伊告訴鄭列呈被告因
    警察在伊住處搜索到一枝鋼筆手槍而被帶到警察局，鄭列呈
    很驚訝，曾向伊坦認扣案之土造鋼管槍係其所有，並稱隔天
    其會去警察局將事情說清楚，但後來伊打很多次電話，鄭列
    呈都沒有回電話，才知道鄭列呈被其老闆帶到北部去，伊去
    跟被告會客時要被告說出來，但被告說他欠鄭列呈人情，不
    說，伊在警詢時係被告告以其已經承認，伊才說槍枝是被告
    的，伊於九十四年四月六日有將上情告知選任辯護人，並與
    鄭列呈約在咖啡廳見面，當時鄭列呈也向律師承認槍枝是他
    的云云（見原審卷第一三八頁至第一三九頁背面），然證人
    乙○○上開證述鄭列呈坦認槍枝為其所有之部分，僅係轉述
    之傳聞，且業經證人鄭列呈於原審法院審理時證述否認，復
    徵以倘證人鄭列呈已於九十四年四月六日向被告之母親及選
    任辯護人坦認扣案之土造鋼管槍為其所有，則衡諸常情，被
    告及其選任辯護人就上開對被告有利之重要事證，自應於原
    審九十四年五月二十日之準備程序說明提出，惟被告及其選
    任辯護人於原審法院上開準備程序，均未提及槍枝係鄭列呈
    交付一情，甚且選任辯護人於被告陳稱扣案之土造鋼管槍係
    伊在模型槍玩具店購買改造等語之後，猶當庭表示：其於被
    告向其告稱購買扣案之土造鋼管槍之玩具店處所後，有開車
    去附近找，但是沒有找到等語（見原審卷第二五頁背面），
    再參酌證人乙○○於警詢中亦供稱警方所查獲之槍枝係被告
    所有等語，其在警局製作筆錄之時間係九十四年三月三十日
    十七時三十分至同日十七時五十分，較被告在警局製作筆錄
    之時間即九十四年三月三十日十七時二十五分至同日十八時
    二十四分來得早，被告顯無可能先於警詢承認製造槍枝，證
    人乙○○始附和被告之說詞之理！（證人乙○○於警詢時陳
    述之詞，係屬被告以外之人於審判外之陳述，依刑事訴訟法
    第一百五十九條第一項規定，本不得作為證據，然而，當事
    人（即被告、辯護人及公訴人）於原審及本院調查證據時，
    知有前開情形，而未於言詞辯論終結前聲明異議，依同法第
    一百五十九條之五第二項規定，視為經當事人於審判程序同
    意作為證據，本院審酌上開筆錄作成時，較無人情施壓或干
    擾，亦無不當取供之情形，認為以之作為本案之證據亦屬適
    當，是其於警詢中之證言自具有證據能力。）益足稽證人乙
    ○○於原審法院之證述內容，係事後迴護被告之詞，尚無可
    信。
  綜上所述，本院認被告上開辯解，並不可採，從而本件事證
    明確，被告犯行洵堪認定，應依法論科。
二、查被告甲○○行為後，槍砲彈藥刀械管制條例已於九十四年
    一月二十六日修正公布，同年月二十八日生效施行。修正前
    槍砲彈藥刀械管制條例第十一條第一項規定：「未經許可，
    製造、販賣或運輸第四條第一項第一款所稱其他可發射金屬
    或子彈具有殺傷力之各式槍砲者，處五年以上有期徒刑，併
    科新臺幣一千萬元以下罰金。」；修正後槍砲彈藥刀械管制
    條例則已將原第十一條規定刪除，並將同條例第八條第一項
    修正為：「未經許可，製造、販賣或運輸鋼筆槍、瓦斯槍、
    麻醉槍、獵槍、空氣槍或第四條第一項第一款所定其他可發
    射金屬或子彈具有殺傷力之各式槍砲者，處無期徒刑或五年
    以上有期徒刑，併科新臺幣一千萬元以下罰金。」，經比較
    上開新、舊法之結果，自應適用有利於被告之修正前之規定
    。是核被告所為，係犯修正前槍砲彈藥刀械管制條例第十一
    條第一項之未經許可，製造可發射子彈具有殺傷力之改造手
    槍罪。再按共同正犯，係共同實施犯罪行為之人，在共同意
    思範圍內，各自分擔犯罪行為之一部，相互利用他人之行為
    ，以達其犯罪之目的，其成立不以全體均行參與實施犯罪構
    成要件之行為要件；參與犯罪構成要件之行為者，固為共同
    正犯；以自己共同犯罪之意思，參與犯罪構成要件以外之行
    為，或以自己共同犯罪之意思，事前同謀，而由其中一部分
    人實行犯罪之行為者，亦均應認為共同正犯，使之對於全部
    行為所發生之結果，負其責任（司法院大法官會議釋字第一
    ○九號解釋、最高法院七十七年臺上字第二一三五號判例參
    照）。查被告係依上開真實姓名不詳之店家老闆指示、教導
    之方法改造槍枝，該店家老闆本身雖無實際改造行為，然其
    既有指示被告如何改造，對於被告自行改造槍枝之行為，難
    謂無改造之犯意聯絡，揆諸上開說明，仍無解於共同正犯之
    罪責，其理至明。故被告與前開真實姓名不詳、已成年之模
    型槍玩具店老闆二人間，具有犯意聯絡及行為分擔，為共同
    正犯。又被告未經許可，製造槍枝後，復持有之行為，其持
    有改造手槍之低度行為，應為前開製造之高度行為所吸收，
    不另論罪。再本件被告製造後持有扣案土造鋼管槍之期間，
    雖係至九十四年三月三十日下午十五時三十分左右為警查獲
    時止，且被告前曾於九十二年間，因搶奪案件，經原審法院
    於九十二年十月二十九日以九十二年度訴字第一一八八號案
    判處有期徒刑六月確定，並已於九十三年二月十日易科罰金
    執行完畢，有臺灣彰化地方法院檢察署刑案資料查註紀錄表
    、臺灣高等法院被告前案紀錄表各一份在卷可考，惟因被告
    上開持有之行為既為製造之高度行為所吸收而不另論罪，則
    持有部分即隱而不見，被告前開製造槍枝之行為係在九十二
    年三月間某日，自不成立累犯，附此敘明。原審法院因認被
    告罪證明確，適用修正前槍砲彈藥刀械管制條例第十一條第
    一項，刑法第二條第一項但書、第十一條前段、第二十八條
    、第四十二條第二項、第三十八條第一項第一款，罰金罰鍰
    提高標準條例第二條，現行法規所定貨幣單位折算新臺幣條
    例第二條規定，並審酌槍枝氾濫之情形將影響社會之治安，
    嚴重違反國家禁令，被告明知製造手槍係違法行為，竟仍製
    造、持有具殺傷力之改造手槍，顯示其對法令、治安之敵對
    心態，其所為惡性非輕，雖尚未持之犯他罪，惟潛在之危險
    性依然甚鉅及犯後未能坦白承認等一切情狀，量處有期徒刑
    五年六月，併科罰金新臺幣八萬元，並就罰金部分諭知易服
    勞役之折算標準。另認扣案之由具擊發機構及金屬管組合而
    成之土造鋼管槍一枝（槍枝管制編號0000000000
    號），係違禁物，不問屬於犯人與否，應依刑法第三十八條
    第一項第一款規定，予以宣告沒收。核其認事用法，皆無違
    誤，量刑亦屬妥適，應予維持。被告上訴意旨否認犯行，仍
    執陳詞指摘原判決不當，並無理由，應予駁回。
據上論斷，應依刑事訴訟法第三百六十八條，判決如主文。
本案經檢察官林弘政到庭執行職務。
中　　華　　民　　國　　94　　年　　12　　月　　21　　日
                刑事第十一庭　審判長法　官　黃　梅　月
                                    法　官　黃　日　隆
                                    法　官　林　宜　民
上列正本證明與原本無異。
如不服本判決應於收受送達後十日內向本院提出上訴書狀，其未
敘述上訴之理由者並得於提起上訴後十日內向本院補提理由書（
均須按他造當事人之人數附繕本）。
                                    書記官　陳　振　海
中　　華　　民　　國　　94　　年　　12　　月　　23　　日
　　　　　　　　　　　　　　　　　　　　　　　　　　　Ｆ
